【裁判字號】    97,訴,603
【裁判日期】    971125
【裁判案由】    損害賠償
【裁判全文】
臺灣臺中地方法院民事判決  97年度訴字第603號
原      告  乙○○
            己○○
            甲○○
            庚○○
共      同
訴訟代理人  徐鼎賢律師
被      告  三商美邦人壽保險股份有限公司
法定代理人  戊○○
訴訟代理人  蔡子琪律師
            池泰毅律師
            郭宏義律師
被      告  丁○○即陳柔蓁
上列當事人間請求損害賠償事件，本院於民國97年11月11日言詞
辯論終結，判決如下：
    主  文
被告丁○○應給付原告乙○○新台幣壹佰萬元，及自民國九十七
年六月一日起至清償日止，按年息百分之五計算之利息。
被告丁○○、三商美邦人壽保險股份有限公司應連帶給付原告己○○新台幣壹佰萬元、原告甲○○新台幣玖拾陸萬貳仟元，及均
自民國九十七年六月一日起至清償日止，按年息百分之五計算之
利息。
原告乙○○其餘之訴駁回。
原告庚○○之訴駁回。
本判決第一項於原告乙○○以新台幣參拾參萬參仟元為被告丁○○供擔保後，得假執行。
本判決第二項於原告己○○、甲○○依序以新台幣參拾參萬參仟
元、新台幣參拾貳萬元為被告供擔保後，得假執行。但被告三商
美邦人壽保險股份有限公司如分別以新台幣壹佰萬元、新台幣玖
拾陸萬貳仟元為原告己○○、甲○○預供擔保後，得免為假執行
。
原告乙○○其餘假執行之聲請駁回。
原告庚○○假執行之聲請駁回。
訴訟費用由被告丁○○、三商美邦人壽保險股份有限公司連帶負
擔五分之二，原告庚○○負擔五分之二，餘由被告丁○○負擔。
    事實及理由
壹、程序部分
一、被告丁○○即陳柔蓁經合法通知，未於言詞辯論期日到場，
    核無民事訴訟法第386條各款所列情形，爰依原告之聲請，
    由其一造辯論而為判決。
二、按訴狀送達後，原告不得將原訴變更或追加他訴，但擴張或
    減縮應受判決事項之聲明者，不在此限，民事訴訟法第255
    條第1項第3款定有明文。原告甲○○起訴聲明原請求被告應
    連帶給付新台幣（下同）100萬元及週年利率5%計算之遲延
    利息，於民國97年11月11日當庭減縮聲明請求被告應連帶給
    付962,000元及利息，核屬減縮應受判決事項之聲明，自應
    准許。
貳、實體部分：
一、原告起訴主張：
（一）、被告丁○○於民國93年至95年3月間受僱於被告三商美
        邦人壽保險股份有限公司（下稱三商公司）台中辦事處
        中區1480營業處擔任襄理（業於95年3月20日離職），
        經登錄為該公司之業務員，兼有解釋保險商品內容及保
        險單條款、說明填寫要保書注意事項、轉送要保文件、
        保險單及收取相當於第一期保險費之權限。
（二）、被告丁○○於94年12月28日向原告乙○○招攬被告三商
        公司所銷售之「世紀理財變額萬能終身壽險20年期A型
        」保險產品，稱該產品除可每月獲利8%外，透過其投保
        可享折扣金8萬元，如對保單內容不滿意，並得於收到
        保單之一定期限內解約領回所繳金額。原告乙○○乃於
        95年2月7日以自己為要保人、訴外人即原告乙○○之配
        偶劉伯齊為被保險人，填寫要保書投保上述保險產品，
        簽發面額100萬元支票予被告丁○○用以投保（第一次
        投保）。並於被告丁○○慫恿下，於95年2月20日取回
        原保單辦理契約內容變更，之後果如被告丁○○所言，
        由被告三商公司退回所繳100萬元，被告丁○○另交付
        折扣金8萬元之支票予原告乙○○，致原告乙○○不疑
        有他。嗣被告丁○○以助其衝業績競選被告三商公司
        333會長為由，原告乙○○乃以劉伯齊為被保險人及要
        保人書寫要保書投保上述保險產品（第二次投保），並
        於95年3月3日在國泰世華銀行西台中分行開戶，並以被
        告三商公司前所退回之100萬元匯入被告丁○○設於寶
        華商業銀行太平分行000000000000帳戶以為投保。詎原
        告乙○○遲未獲被告丁○○交付上開保單，上開折扣8
        萬元支票經屆期提示亦遭退票，又被告三商公司於95年
        3月20日通知被告丁○○已離職，原告始覺事有蹊蹺，
        經向被告三商公司反應，被告三商公司竟以未接獲要保
        書及投保金額，所涉糾紛均屬被告丁○○與原告乙○○
        之私人債權債務糾紛，與該公司無關等語答覆。原告乙○○嗣連絡被告丁○○，被告丁○○坦承確未將上開劉
        伯齊要保書及為投保匯款金額交付被告三商公司，被告
        丁○○雖交付100萬元本票予原告乙○○，惟經屆期請
        求付款已不知去向，而未獲清償，原告乙○○始知受騙
        。本件所請求之100萬元，係95年3月3日第二次簽約所
        繳交之保費（實為投資款），非95年2月7日第一次簽約
        保費（實為投資款）。另被證1告知事項均為被告丁○○所填，所載與原告乙○○認識13年並非事實。
（三）、被告丁○○於95年2月間向原告己○○招攬被告三商公
        司所銷售之「世紀理財變額萬能終身壽險20年期A型」
        保險產品，誑稱該產品除可每月獲利8%外，透過其購買
        且可獲折扣金6萬元，如對保單內容不滿意，並得於收
        到保單之一定期限內解約領回所繳金額。原告己○○乃
        於95年2月中旬以自己為要保人及被保險人填具要保書
        ，並簽發100萬元支票1張予丁○○，藉以投資富達美國
        成長基金、太平洋基金、美元債券基金、歐元債券基金
        及歐洲基金各20%。惟原告己○○收受保單後，被告丁○○復向原告佯稱，如以原告己○○女兒之名義投保，
        因其較年輕可享之折扣金可達8萬元，並可助其衝業績
        競選該公司333會長，慫恿原告己○○解約，原告己○○不疑有他，乃於95年3月3日申請解約（契約內容變更
        ），嗣果如被告丁○○所稱，由被告三商公司退回所繳
        100萬元，並由被告丁○○交付折扣金共14萬元，原告
        己○○遂於95年3月7日以女兒即訴外人陳心儀為要保人
        及被保險人填具要保書交付被告丁○○，並於同日於國
        泰世華商業銀行將100萬元匯入被告丁○○設於寶華商
        業銀行太平分行000000000000帳戶以為投保，惟遲未收
        受保單，經向被告丁○○催促，被告丁○○以受益人填
        錯，乃於95年3月中旬囑其助理丙○○持空白要保書交
        付原告己○○重新填寫，惟於填妥後屢經催促仍未前來
        取回，嗣接獲被告三商公司95年3月20日函通知被告丁○○已離職，經向被告三商公司反應，竟覆以未收受要
        保書及投保金額，所涉糾紛屬被告丁○○個人與原告己○○之債權債務糾紛，與該公司無涉，復遍尋被告丁○○不著，始知受騙。
（四）、原告甲○○於95年3月初經被告丁○○招攬被告三商公
        司所銷售之「世紀理財變額萬能終身壽險20年期A型」
        ，稱該產品除可每月獲利8%外，透過其投保可享折扣金
        8萬元，如對保單內容不滿意，並得於收到保單之一定
        期限內解約領回所繳金額。原告甲○○乃於95年3月7日
        以自己為要保人及被保險人填具要保書，並授權被告丁○○選填所投資之基金標的，同時交付100萬元支票予
        被告丁○○以供投保之用。惟原告甲○○均遲未獲被告
        丁○○交付上開保單，經屢次催促，被告丁○○以要求
        幫助其衝業績競選被告三商公司333會長為由，欲幫忙
        辦理解約領回所繳100萬元，而於95年3月10日持申請書
        供原告甲○○簽名。嗣收受被告三商公司95年3月20日
        通知被告丁○○已離職，經向三商公司反應，覆以未接
        獲要保書及投保金額，所涉糾紛均屬被告丁○○與原告
        甲○○之私人債權債務糾紛，與該公司無關等語，經連
        絡被告丁○○，被告丁○○均坦承確未將上開要保書及
        給付保費之支票金額，交付被告三商公司，被告丁○○
        雖交付100萬元本票予原告甲○○，惟經屆期提示請求
        付款已不知去向，原告甲○○始知受騙。
（五）、被告丁○○經原告庚○○之弟即訴外人蔡正彥介紹，於
        93年11月至94年1月間不斷向原告庚○○招攬被告三商
        公司所銷售之「世紀理財變額萬能終身壽險20年期B型
        」，稱該產品除可每月獲利8%、可隨時解約取回本金外
        ，並稱可教原告庚○○如何投資基金，每月獲利將可高
        達16%，誘使原告庚○○辭去工作，將所有積蓄陸續投
        入基金市場，並陸續以自己為要保人、自己或配偶陳滄
        杰為被保險人，於94年1月2日交付200,510元（其中現
        金10萬元為壽險保費、華僑銀行支票100,510元為投資
        額），94年1月25日交付華僑銀行支票100萬元（其中10
        萬元為壽險保費、90萬元為投資額）、94年2月24日交
        付華僑銀行支票150萬元（其中10萬元為壽險保費、140
        萬元為投資額）予被告丁○○且透過其用以投保，被告
        丁○○並交付被告三商公司第一次保險費相當額送金單
        3張，期間被告丁○○亦曾出具不實之月績表取信原告
        庚○○，致原告庚○○未將被告三商公司製給之保單號
        碼000000000000、000000000000、000000000000之保險
        單詳實核對，亦不瞭解所載內容為何。詎95年3月間接
        獲被告三商公司95年3月20日函通知被告丁○○已離職
        ，經向被告三商公司求證，始知被告丁○○僅將原告庚○○上開陸續交付之金額中之共300,510元交付被告三
        商公司，餘240萬元均未交付該公司投保，致原告庚○○受有240萬元之損害，經向被告三商公司反應，亦覆
        以未收受該240萬元之要保文件及投保金額，所涉糾紛
        屬被告丁○○與原告庚○○之債權債務糾紛，與該公司
        無涉，原告庚○○至此始知受騙。原告庚○○於95年3
        月20日被告三商公司通知被告丁○○離職，始知受騙，
        故請求權尚未罹於2年之消滅時效。雖原告庚○○之弟
        蔡正彥於93年11、12月間曾任職被告三商公司，擔任與
        丙○○相同職務之助理或見習業務員，惟迄離職始終未
        取得投資型保單業務員資格，自不可能招攬投資型保險
        產品，被證10告知事項業務員姓名欄、被證11客戶權益
        確認訪問記錄表中招攬人、投保原因及各保險名稱、保
        險金額及第一次實繳保險費均屬依被告丁○○指示填載
        ，除各該末頁要保人及被保險人簽名欄係由原告庚○○
        填寫外，餘均由被告丁○○或其助理於原告庚○○簽名
        後始填載，原告庚○○不知其所填內容為何，純係因信
        賴被告丁○○，且依被告丁○○交付如起訴狀附件18所
        示3張送金單及附件19月績表所載，原告庚○○深信被
        告三商公司已收受其交付系爭款項，致未就被告三商公
        司製給之保險單及對帳單予審慎核對。
（六）、按因故意或過失，不法侵害他人之權利者，負損害賠償
        責任。故意以背於善良風俗之方，加損害於他人者亦同
        ；數人共同不法侵害他人之權利者，連帶負損害賠償責
        任。受僱人因執行職務，不法侵害他人之權利者，由僱
        用人與行為人連帶負損害賠償責任，民法第184條第1項
        、第188條第1項定有明文。依保險業務員管理規則第15
        條：業務員經授權從事保險招攬之行為，視為該所屬公
        司授權範圍之行為，所屬公司對其業務員之招攬行為應
        嚴加管理並就其業務員招攬行為所生之損害依法負連帶
        責任。第3項規定：第1項所稱「保險招攬之行為」，係
        指下列行為：一解釋保險商品內容及保單條款。二說明
        填寫要保書注意事項。三轉送要保文件及保險單。四其
        他經所屬公司授權從事保險招攬之行為。被告丁○○於
        93年11月至95年3月間向原告4人施詐招攬保險時，登錄
        為被告三商公司之業務員，兼有收取相當於第一期保險
        費之權限，觀以被告丁○○與原告4人上述接觸過程，
        其行為外觀業具執行職務之形式，客觀上足認其執行職
        務，被告丁○○佯稱保險產品招攬及代收保險費之行為
        ，係利用其職務內容所給予之機會而為，應認該行為與
        被告丁○○職務間具有「內在關聯性」，縱其係屬濫用
        職務為己利益之不法行為，依上開說明及最高法院42年
        台上字第1224號判例、83年度台上字第844號判決、90
        年度台上字第1991號判決意旨，仍應認與執行職務有關
        ，被告三商公司即應依民法第188條第1項規定，與被告
        丁○○連帶負擔損害賠償責任。而原告4人非與被告丁○○熟識，無理由單純無息貸款予被告丁○○，否則被
        告丁○○何需交付原告庚○○所代收取系爭金額之送金
        單，原告庚○○何需於20VULB型要保書上簽名，委其報
        請被告三商公司製給以648開頭之投資型保單。按保險
        公司不得單獨受理投資型保險之投保，必須以壽險為主
        約，由起訴狀附件1、4、6、7、8、10、11、13、14 、
        18、19、20等通知所載保單號碼均以648開頭及內容，
        足認被告丁○○向原告4人招攬及原告4人投保者，均為
        世紀理財變額萬能終身壽險20年期（20VUL）A型或B型
        投資型保險。遑論原告乙○○、己○○及甲○○於95年
        3月3日及95年3月7日將系爭投保款項以匯款或簽發支票
        方式交付被告丁○○以為投保後，曾催促其交付送金單
        及保險單，惟遭藉詞推拖，未幾即爆發被告丁○○詐騙
        及離職事件，且據被告三商公司答辯五所載須俟公司收
        到客戶保費後，始會交付收據（送金單）予保戶，被告
        丁○○既未將系爭款項交付被告公司，原告乙○○、己○○及甲○○三人自不可能取得被告三商公司所製給之
        送金單。
（七）、徵諸保險實務上，保險公司概均允許其主管級以上業務
        人員，以自己簽發之支票或所取得第三人客票交付保險
        公司提示付款，以代要保人繳交之現金或支票之保險費
        ，而將要保人所繳交之現金或支票存入自己帳戶或提示
        付款，該便宜作法應非於新進業務員受訓時即行告知。
        遑論被告丁○○未曾將被告三商公司之帳戶（號）告知
        ，其既有收取相當於第一期保險費權限，原告4人將保
        費及系爭投資款項交付其轉交被告三商公司並無不妥，
        丙○○之證言非得據為被告三商公司有利認定。原告4
        人既純因信任被告丁○○，及保險業上開慣例，或將保
        費匯入或交付支票予被告三商公司主管級業務員之被告
        丁○○，原告庚○○並已取得被告三商公司製給之送金
        單，則原告4人對於保險過程，因系爭損害的發生或擴
        大並無與有過失，則被告三商公司依民法第188條第1項
        規定應與被告丁○○就上開保險費負連帶賠償責任。
（八）、聲明：(一)被告應連帶給付原告乙○○、己○○各100萬
        元、甲○○962,000元、庚○○240萬元，及均自97年6
        月1日起至清償日止，按年息5%計算之利息。(二)願供擔
        保請准宣告假執行。
二、被告丁○○經合法通知未於言詞辯論期日到場，亦未提出書
    狀作何聲明或陳述。
三、被告三商公司則以：
（一）、保險公司收取保險費，不論來源如何，任何人只要提出
        金額，並指定清償保費之對象，即生繳交保險費之效果
        。此係民法第311條：「債之清償，得由第三人為之。
        」之情形，本件原告乙○○、己○○之第一次投保之保
        險費，係由被告丁○○以自己簽發之支票支付，已生繳
        交保險費之效果，至原告2人與丁○○內部關係如何，
        非保險公司所能過問。且一般投保係要保人填寫要保書
        ，交由業務員帶回審查核備後，再向要保人收取保險費
        ，至保險業務員有代公司收取第一次保費之權限，依公
        司對一般業務員之訓練及要求，其收取保費之方式為：
      1.若保戶繳交現金者，業務員應儘速將該現金轉交予公司
        。
      2.若業務員係以支票繳交保險費，業務員應要求保戶在受
        款人欄記載公司名稱，並儘速將該支票交予公司。
      3.若保戶欲用匯款繳交保費，業務員應將公司帳號交予保
        戶憑以匯款，絕不可能先匯入業務員私人帳戶中 (參本
        院97年6月5日丙○○證詞)。
      4.俟公司收到客戶之保費後，會交付收據 (送金單)予保戶
        。
（二）、依上，原告乙○○、己○○第一次投保分別係於95年2
        月7日、95年2月21日填寫要保書，被告三商公司依序於
        95年2月20日、2月24日核保，惟原告乙○○、己○○卻
        早於簽立要保書時，於被告三商公司核保前，即分別以
        發票日95年2月7日面額100萬元支票、發票日95年2月16
        日面額100萬元支票作為保險費，不合事理。遑論其等
        該次保險應繳金額係原告乙○○1,036,900元、己○○
        1,043,100元，亦與上開支票金額未符，被告公司係收
        受由被告丁○○分別簽發應付保費同額支票作為第三人
        清償，足證各該100萬元純係彼與被告丁○○私人往來
        金錢，與保險費關，否則該支票應由業務員真接向公司
        繳交即可。且保險係契約行為，需要保人能接受保險費
        之金額後，方簽立要保書投保，無投保後由他人代墊部
        分款項之理，況原告未提出還該墊款之證據以實其說，
        業務員又何必替保戶代墊部分保險費，尤其原告乙○○
        、己○○2人均有此不尋常情形。矧原告乙○○對於被
        證1要保書記載認識被告丁○○13年，與其在本院陳述
        僅認識3年不符時，稱「上面都不是我的字」，亦證原
        告乙○○並無投保事實。而原告乙○○、己○○於銀行
        均有開設帳戶，他人交付之支票，只要存入自己甲、乙
        存帳戶中交換即可兌現，無需另開立新帳戶，原告乙○○、己○○居住鄰近分別有國泰世華銀行文心分行、健
        行分行，卻捨近求遠同至西台中分行開戶，顯違事理。
        至原告乙○○、己○○主張之第2次投保，若欲以匯款
        繳交保費，直接匯入被告公司即可，絕無先匯入私人帳
        戶，再轉予公司，徒增加不必要勞費及風險之理。觀起
        訴狀附件3、9即原告乙○○95年3月3日、己○○95年3
        月7日各100萬元匯款單上之筆跡相同，且均在國泰世華
        銀行西台中分行匯出款項，原告乙○○、己○○居住不
        同地區，卻由同1人去匯保險費，亦違事理，足證原告
        乙○○、己○○因撤銷第1次保險各退回100萬元之保費
        ，其等2人未真正取得金錢交付，自始至終該100萬元均
        在被告丁○○手中，被告丁○○再將該款項匯入自己帳
        戶，供己使用。又原告乙○○、己○○不論第1次或第
        2次投保，主張交付之金錢從未經由被告三商公司兌現
        ，其等2人於完成投保，拿到保險單之際，撤銷保險契
        約，俟退款後，再投保同一內容之保險，如此費事，顯
        與事理有違。實則原告與被告丁○○私人借款，應由私
        人償還，與被告三商公司無涉，但被告丁○○利用其專
        業知識與原告勾串將私人借款，以投保後，再撤銷保險
        方式，籍符合民第188條規定將責任轉嫁被告三商公司
        。另原告乙○○、己○○均未提出已收受被告三商公司
        之送金單（收據），依其等提出之匯款單，無從顯現匯
        款目的，既無保費送金單（收據）以資證明，與一般人
        投保繳付保險費，應取得收據即送金單之情形有違，則
        該匯款係為繳交保險費，絕不可採。縱認原告乙○○、
        己○○主張為真，惟按保險契約經撤銷後，溯及自始無
        效，保險公司應退還全部保費，業務員自不可能有佣金
        可以折讓予客戶，此為稍具常識之人稍加注意即可明瞭
        之事，否則豈非可藉此賺錢，乃原告2人貪小便宜，顯
        有重大過失。若業務員需要業績，於撤銷後旋即要求再
        行投保，亦僅有一個業績，如此不合情理，原告竟未查
        覺，100萬元保險費數目非小，原告2人如此草率行事，
        豈謂無過失。而投保若以票據支付保險費，應以保險人
        （公司）為受款人，如係匯款支付，應匯入保險人（公
        司）帳戶，方為正當，惟依起訴狀附件3、9匯款單，均
        係直接匯入被告丁○○私人銀行帳戶，如此交易顯然欠
        缺必要之注意，原告對損害之發生，應負與有過失之責
        。
（三）、原告甲○○未舉證證明其簽發以玉山銀行台中分行為付
        款人、票載發票日95年3月7日、票號AG0000000、面額
        100萬元、未載受款人支票1張，交由被告丁○○收取，
        並經被告丁○○提示付款，其交付之目的與保險費有關
        。遑論原告甲○○於95年3月10日投保世紀理財變額終
        身壽險，被告三商公司係於95年3月10日核准，惟上開
        支票發票日為95年3月7日，卻早於原告甲○○投保日及
        被告三商公司核保日，顯不合事理。原告甲○○自承係
        於95年3月7日在被告丁○○服務處所（台中市○○路○
        段137號）外之被告丁○○車上填具要保書及簽發上開
        支票，則依當時環境下應無影印要保書之可能，原告甲○○如何能提出核保前之要保書影本。又其未提出被告
        三商公司製給之送金單 (收據)，證明已交付保險費，
        是其主張以100萬元投保，該保費並遭業務員侵占，絕
        非可採。原告甲○○所稱之100萬元支票，係其與被告
        丁○○勾串故意將私人金錢往來欲藉保險轉嫁予被告三
        商公司。縱原告甲○○之主張為真，其對損害之發生有
        重大過失，應有民法第217條過失相抵之適用，蓋其自
        承所投保世紀理財保險，竟只在空白要保書等文件上簽
        名，至於投資內容，完全授權被告丁○○處理，隨即交
        付100萬元支票予被告丁○○，原告甲○○此種處理方
        式顯然欠缺必要之注意。況原告甲○○係使用支票經營
        商業之人，對支票記載之效果不可能不知，若系爭支票
        確係繳交保險費，應開立以被告三商公司名稱為受款人
        之禁止背書轉讓票據，矧100萬元數目非小，原告甲○○竟以受款人欄空白之支票交付被告丁○○，致使他人
        有可乘之機，原告甲○○對損害之發生，顯有重大過失
        。
（四）、原告庚○○向被告三商公司投保世紀理財保險B型，據
        其3份要保書 (被證6、7、8號)分別載明其所繳交保險
        費之金額為100,510元、10萬元、10萬元，且該3張保險
        單均已分別於94年1月31日、94年3月14日、94年4月6日
        送交原告庚○○，有「保單簽收回條」3紙 (被證9號)
        可稽。原告收到保單後，自可加以檢視查看而知其詳情
        ，其主張遭侵占240萬元，應非事實，否則於原告接獲
        上開保單時，豈非東窗事發。況依「世紀理財變額萬能
        終身壽險」契約條款第11條：「本公司應於本契約有效
        期間內每隔三個月，依約定方式通知要保人本契約之下
        列事項：一各投資標的現況；二各投資標的之單位淨值
        及單位數；三各投資標的之異動情形；四本期收受之保
        險費金額…. 」 (見被證4號)，原告庚○○自承每3個
        月均有收到被告三商公司之對帳單，縱原告庚○○未詳
        實核對上開保險單，對被告三商公司每3個月之對帳，
        豈可諉為不知，尤其原告庚○○自稱被告丁○○聲稱每
        月可獲利8%，且可隨時解約取回本金外，並稱可教原告
        庚○○如何投資基金，每月獲利將可高達16%，原告庚○○乃辭去工作，將所有積蓄投入基金市場，原告庚○○自不可能於投保後，對獲利情形毫不關心，被告丁○○若有侵占保險費240萬元之情事，如何能不被發覺。
        又依本件3份要保書所載，原告庚○○與被告丁○○認
        識長達32年，本即為朋友關係，其提出附件16(面額90
        萬元支票)，附件17(面額150萬元支票)均未填載受款人
        名稱，且均由被告丁○○於背面簽名持向銀行提示兌領
        ，均無從證明其係向被告三商公司交付保險費。遑論其
        所稱第2個保險 (即保單號碼000000000000)保險費為10
        0萬元，如以支票繳交保險費，僅簽發1張面額100萬元
        之支票即可，原告庚○○卻簽發2張支票面額分別為10
        萬元、90萬元，其交付1件保險保費之方式已不合事理
        。再原告庚○○之弟蔡正彥係被告三商公司保險業務員
        ，與被告丁○○在同一單位擔任正、副會長，有「被保
        險人對體檢醫師告知事項」業務員欄簽名「蔡正彥」(
        被證10號)可證，足證蔡正彥具有一定保險知識可為原
        告庚○○審核投保事項；其次於94年4月4日被告三商公
        司對原告庚○○作訪談時，其親筆簽名之「客戶權利確
        認訪問記錄表」 (被證11號)表示「投資型3張各10萬，
        保費100,510元、保費10萬元、保費10萬元」，原告主
        張受丁○○詐騙，顯非事實，足證系爭240萬元，應屬
        原告庚○○與被告丁○○私人往來款項。至附件18三紙
        送金單之型式，上方記載保險費之總額，下方則為繳費
        方式 (即現金、支票、匯款…)上方與下方之金額必須
        吻合。惟上開3紙送金單上方分別記載保險費總額為100
        ,510 元、10萬元、10萬元，而下方之金額與之並不相
        符，應係事後為轉嫁責任加以變造所致。況且原告主張
        以面額90萬元及10萬元 (附件16)，面額150萬元 (附件
        17)之華僑銀行支票 (帳號均為000000000)繳交保險費
        ，惟上開3紙送金單下方所示之繳費內容與上開支票並
        不相符，被告三商公司並未收到保險費以外之其餘金錢
        ，故上開3紙送金單，除證明被告三商公司已收受保險
        費300,510元外，並不足證明另有240萬元之保險費存在
        。原告庚○○以支票為交付保險費，應簽發以被告三商
        公司名稱為受款人之禁止背書轉讓票據，乃其竟將受款
        人欄空白之支票交付被告丁○○，使其有機可趁，原告
        庚○○就損害之發生顯有重大過失。尤其原告庚○○於
        94年1月31日收到被告三商公司交付第1份保險單時，只
        要核對其投保內容，即可發現其僅繳交保費100,510元
        ，另有10萬元根本下落不明，此時自不可能於94年2月2
        4日再投保第3份保險，自亦不會遭侵占損失240萬元。
        若認原告庚○○主張為真，原告庚○○對損害之發生有
        重大過失，應有民法第217條過失相抵之適用。如上所
        述，3張保險單均已分別於94年1月31日、94年3月14日
        、94年4月6日送交原告庚○○，原告庚○○收到保單後
        ，自可加以檢視查看而知其詳情，故原告至遲應於94年
        4月6日或於其後接獲被告每3個月之對帳單時，即知有
        損害發生，原告主張是在收到95年3月20日被告丁○○
        的離職通知書才知受騙云云，惟離職通知書並未記載投
        保內容，原告之主張，洵不足採。是原告庚○○遲至97
        年3月6日始提起本件訴訟，已逾民法第197條侵權行為2
        年時效，其請求自不應准許。
（五）、綜上，原告乙○○於95年3月3日匯款100萬元、原告己○○於95年3月7日匯款100萬元、原告甲○○於95年3月
        7日簽發票面額100萬元未載受款人之支票1紙、原告庚○○於94年1月25日、94年2月25日交付票面額90萬元、
        150萬元之支票予被告丁○○，固分別提出匯款回條影
        本，支票影本等為證，惟原告4人此部分之舉証僅足以
        證明有匯款或交付支票予被告丁○○之事實，依其等提
        出之證據，並無從顯現匯款及交付票據之目的，尚無遽
        認係為繳交保險費而交付匯款、支票，是原告等4人既
        未能舉證以實其說，其等依侵權行為之法律關係，請求
        被告連帶賠償損害，即屬無據。
（六）、聲明：(一)原告之訴駁回。(二)如受不利判決，願擔保請准
        宣告免為假執行。
四、下列事項為兩造不爭執，而得為本件判決基礎：
（一）、被告丁○○於94年至95年3月間受僱於被告三商公司擔
        任襄理，經登錄為該公司之業務員，兼有收取相當於第
        一期保費之權限。
（二）、原告乙○○簽發發票日95年2月7日以玉山銀行台中分行
        為付款人、票號AG0000000、帳號000000000、票面金額
        100萬元支票1張，交付被告丁○○收取，並經被告丁○○提示兌領。
（三）、原告己○○簽發以台中市第二信用合作社水湳分社為付
        款人、票載發票日95年2月16日、票號JL0000000、面額
        100萬元支票1張，交付被告丁○○收取，並經丁○○提
        示兌領。
（四）、原告乙○○第1次投保第1期保費（含投資款），係由被
        告丁○○簽發以寶華商業銀行太平分行為付款人、票載
        發票日95年2月9日、票號000000000、票面金額1,036,9
        00元支票1張交付被告三商公司以為付款，並經受領。
（五）、原告己○○第1次投保第1期保費（含投資款），係由被
        告丁○○簽發以寶華商業銀行太平分行為付款人、票載
        發票日95年2月21日、票號000000000、票面金額1,043,
        100元支票1張交付被告三商公司以為付款，並經受領。
（六）、原告乙○○曾於95年2月20日、原告己○○曾於95年3月
        3日申請變更契約內容，並經被告三商公司同意，而分
        別退還100萬元。
（七）、原告乙○○於95年3月3日在國泰世華商業銀行西台中分
        行，匯款100萬元至被告丁○○寶華商業銀行太平分行
        000000000000號帳戶。
（八）、原告己○○於95年3月7日在國泰世華商業銀行西台中分
        行，匯款100萬元至被告丁○○寶華商業銀行太平分行
        000000000000號帳戶。
（九）、原告甲○○於95年3月7日簽發以玉山銀行台中分行為付
        款人、票載發票日95年3月7日、票號AG0000000、票面
        金額100萬元、未載受款人支票1張，交由被告丁○○收
        取，並經被告丁○○提示兌領。
（十）、原告庚○○以現金或支票分別於94年1月2日交付200,51
        0元、94年1月25日交付100萬元、94年2月24日交付150
        萬元予被告丁○○收取，並由被告丁○○交付被告三商
        公司製給之如起訴狀附件18第一次保險費相當額送金單
        載明繳費內容。被告丁○○嗣將上開原告庚○○交付之
        100萬元（面額分別為10萬元及90萬元）及150萬元華僑
        銀行支票，面額10萬元的支票由被告三商公司提示兌領
        ，其餘90萬元及150萬元之2張支票則是由被告丁○○自
        行提示兌領（如起訴狀附件16、17）。被告丁○○僅將
        原告庚○○上訴交付總金額2,700,510元中300,510元（
        即送金單所載保險費總額部分），交付被告三商公司，
        旋由被告三商公司分別製給保單號碼000000000000、00
        0000000000及0000000000003張保險單，經原告庚○○
        分別於94年1月31日、94年3月14日及94年4月6日簽收。
（十一）、被告三商公司於95年3月20日寄發被告丁○○業已離
          職之信函通知被告丁○○所招攬投保之客戶。
（十二）、原告乙○○、己○○、甲○○並沒有提出被告三商公
          司所製作之100萬元保費的送金單。
（十三）、原告甲○○於95年3月10日有向被告三商公司投保世
          紀理財變額終身壽險，實繳保費38,000元，並於同年
          4月4日撤銷保險契約，被告三商美邦人壽保險公司在
          95年4月19日退還全部保費38,000元。
（十四）、原告庚○○有收到被告三商公司每3個月寄發的對帳
          單。
五、兩造爭執重點：
（一）、原告等人所繳交之上開款項係繳交三商公司之保險費抑
        或原告等人與被告丁○○間之私人借款？
（二）、被告丁○○侵占系爭款項是否屬執行職務之行為，三商
        公司應否與丁○○負連帶賠償責任？
（三）、原告庚○○之請求權是否已罹於時效？
（四）、原告等人對損害之發生或擴大是否與有過失？
六、得心證之理由：
（一）、原告乙○○部分：
    (一)按當事人主張有利於己之事實者，就其事實有舉證之責任
      。民事訴訟法第277條前段定有明文。
    (二)原告乙○○主張其有向被告三商公司為第1次投保之事實
      ，被告三商公司不爭執，堪認原告乙○○此部分之主張為
      真實。惟原告乙○○主張第2次投保之事實（以劉伯齊為
      被保險人及要保人書寫要保書投保上述保險產品，於95年
      3月3日在國泰世華銀行西台中分行開戶，並以被告三商公
      司前所退回之100萬元匯入被告丁○○設於寶華商業銀行
      太平分行000000000000帳戶以為投保）雖提出95年3月3日
      國泰世華商業銀行西台中分行匯款單、被告丁○○所簽發
      之本票1紙為證，但為被告三商公司所否認，依上開法條
      之規定，自應由原告乙○○就其主張第2次所交付予被告
      丁○○100萬元係保費之事實，負舉證責任。
    (三)經查，原告乙○○主張將其第1次投保解約金100萬元於95
      年3月3日匯入被告丁○○上開帳戶，於被告丁○○坦承未
      將100萬元交予被告三商公司後，由被告丁○○簽發面額
      100萬元之本票1紙予伊之事實，為被告三商公司所不爭執
      ，此部分堪信為真實。惟交付金錢之原因諸多，本件原告
      乙○○除提出上開匯款及本票為證外，迄未提出其他證據
      證明第2次交付之100萬元係為向被告三商公司投保而交付
      ，是原告乙○○主張交付被告丁○○之100萬元，係向被
      告三商公司投保而交付之保費，不足採信。
    (四)至原告乙○○主張因受被告丁○○之詐騙，而交付100萬
      元予被告丁○○之事實，被告丁○○經合法通知，未於言
      詞辯論期日到場，亦未提出書狀爭執，則原告乙○○主張
      之上開事實，應堪採信。從而，原告乙○○依侵權行為之
      法律關係請求被告丁○○給付100萬元，自屬有據。
（二）、原告己○○部分：
      原告己○○主張第1次投保及嗣後解約事實，為被告三商
      公司所不爭執，此部分原告己○○之主張堪信為真實。惟
      其另主張其將被告三商公司退回第1次投保所繳100萬元，
      於95年3月7日以陳心儀為要保人及被保險人填具要保書交
      付被告丁○○，並於同日於國泰世華商業銀行將該100萬
      元匯入被告丁○○設於寶華商業銀行太平分行0000000000
      00帳戶之事實，提出陳心儀之要保書、聲明書及匯款單為
      證。被告三商公司對原告己○○有將100萬元匯入被告丁○○設於寶華商業銀行太平分行000000000000帳戶不爭執
      ，惟辯稱上開匯款與保險費無關，應係原告己○○與被告
      丁○○之私人借貸云云。經查，被告丁○○當時為被告公
      司襄理，經登錄為該公司之業務員，兼有收取相當於第一
      期保費之權限。且原告己○○確於95年3月7日匯款100萬
      元至被告丁○○開立之寶華商業銀行太平分行帳號000000
      000000帳戶內，此為被告三商公司所不爭執，復有原告己○○提出之被告三商公司「世紀理財變額萬能終身壽險（
      VUL）要保書、聲明書為證。又被告丁○○經合法通知，
      未於言詞辯論期日到場，復未提出書狀作何聲明或陳述，
      且戶籍經戶政機關依法遷入北屯區公所，此有戶籍謄本附
      於卷可憑，堪認原告己○○主張：被告丁○○於上揭時、
      地利用其擔任被告三商公司保險業務員身分，向原告己○○招攬被告三商公司上開之投資型保險，致原告己○○陷
      於錯誤而將保險費100萬元匯款至被告丁○○指定之寶華
      商業銀行太平分行帳戶，事後因被告丁○○遲遲無法取得
      繳費收據及保險單，始知受騙等情，應屬真實。被告三商
      公司抗辯：原告己○○匯款100萬予被告丁○○，係原告
      己○○與被告丁○○間之私人借貸云云，並非可採。是應
      認原告己○○係為投保上開保險，而匯款予被告丁○○。
      而被告丁○○係以被告三商公司業務員之身分向原告己○○詐取系爭保險費，之後被告丁○○未將該保險費繳交被
      告三商公司，致被告三商公司未承保本件保險，原告己○○自受有損害。
（三）、原告甲○○部分：
    (一)原告甲○○主張95年3月初經被告丁○○招攬被告三商公
      司所銷售之世紀理財變額萬能終身壽險20年期A型，稱該
      產品除可每月獲利8%外，透過其投保可享折扣金8萬元，
      如對保單內容不滿意，並得於收到保單之一定期限內解約
      領回所繳金額。原告甲○○乃於95年3月7日以自己為要保
      人及被保險人填具要保書，並授權被告丁○○選填所投資
      之基金標的，同時交付100萬元支票予被告丁○○以供投
      保之用，提出被告三商公司「世紀理財變額萬能終身壽險
      （VUL）要保書、聲明書、支票及被告丁○○所簽發100萬
      元之本票1紙等為證。惟被告三商公司否認該100萬元係保
      費，應係原告甲○○與被告丁○○之私人借貸云云。
    (二)經查，被告丁○○當時為被告公司襄理，經登錄為該公司
      之業務員，兼有收取相當於第一期保費之權限。原告甲○○於95年3月7日簽發以玉山銀行台中分行為付款人、票載
      發票日95年3月7日、票號AG0000000、票面金額100萬元、
      未載受款人支票1張，交由被告丁○○收取，並經被告丁○○提示兌領，此為被告三商公司所不爭執，復有原告甲○○提出之被告三商公司「世紀理財變額萬能終身壽險（
      VUL）要保書、聲明書、支票及被告三商公司所提出之該
      公司保單面頁、新契約撤銷/取消申請書等可證。依該保
      單頁面之記載，保單號碼000000000000，要保人甲○○，
      被保險人甲○○，契約始期95年3月10日，保險金額100萬
      元，第一次實繳保險費38,000元，投資標的為「富達美國
      成長基金」、「富達太平洋基金」、「富達美元債券基金
      」、「富達歐元債券基金」、「富達歐洲基金」，被告丁○○經合法通知，未於言詞辯論期日到場，復未提出書狀
      作何聲明或陳述，堪認被告丁○○於其擔任被告三商公司
      保險業務員身分，向原告甲○○招攬被告三商公司上開之
      投資型保險，致被上訴人陷於錯誤而將保險費100萬元之
      支票交由被告丁○○提示兌領，事後因被告丁○○遲遲無
      法取得繳費收據及保險單，始知受騙等情，應屬真實。被
      告三商公司抗辯：依原告甲○○所投保之保單頁面，僅繳
      交第1期保險費38,000元、95年4月4日所填「新契約撤銷/
      取消聲請書」上之記載，其申請投保之日期為95年3月10
      日，然其所交付之支票發票日為95年3月7日，亦即尚未填
      寫要保書前，即交付金錢予被告丁○○，不合事理，是原
      告甲○○交付100萬予被告丁○○，應係原告甲○○與被
      告丁○○間之私人借貸云云，並非可採。是應認原告甲○○係為投保上開保險，而交付面額100萬元支票1紙予被告
      丁○○。而被告丁○○係以被告三商公司業務員之身分向
      原告甲○○詐取系爭保險費，之後被告丁○○未將962,00
      0 保費繳交被告三商公司（僅交回保費38,000元，嗣後解
      約，被告三商公司已退回38,000元予原告甲○○），致被
      告三商公司僅就所繳回之保費承保，原告甲○○自受有損
      害。
（四）、原告庚○○部分：
    (一)原告庚○○主張投保被告三商公司之「世紀理財變額萬能
      終身壽險」並分別交付保險費200,510元（其中現金100,0
       00元為壽險保費，華僑銀行支票100,510元為投資額）、
      、1,000,000元（其中100,000元為壽險保費，900,000元
      為投資額）、1,500,000元（其中100,000元為壽險保費，
      1,400,000元為投資額）予被告丁○○之事實，固據原告
      庚○○提出支票、送金單3紙、月績表1紙、保險單3紙（
      以上均影本）等為證。被告三商公司否認原告庚○○就本
      件請求之240萬元部分係為交付保費而支付等語置辯，經
      查：
    (1)送金單編號I0000000號上記載：繳費內容現金90萬元，支
      票10萬元（見本院卷第36頁），參原告庚○○所提出之證
      據發票日均為94年1月25日面額為90萬元、10萬元支票（
      見本院卷第32頁、第33頁），其中10萬元支票記載受款人
      為被告三商公司，由原告庚○○背書，並由被告三商公司
      提示兌現；90萬元支票（與送金單所記載係現金不符）卻
      未記載受款人，而由被告丁○○提示兌現。則本件果如原
      告所稱上開2紙支票均係為繳交系爭保費而交付，為何同
      日簽發之支票，1紙支票記載受款人為被告三商公司，另1
      紙支票卻未記載受款人而交由被告丁○○提示兌現，由此
      可見原告已知繳交保險費應在受款人處記載受款人被告三
      商公司，是上開交付予被告丁○○90萬元之支票，應非為
      了繳交保費而交付，是原告稱上開90萬元之支票係交付系
      爭保費，與事實不符。又原告庚○○繳交保費予業務員既
      知在受款人處記載受款人，且在其後背書，益見其對交付
      保費予業務員，是持謹慎之態度。則其於94年2月25日簽
      發150萬元支票予被告丁○○時，如係為了繳交保費而交
      付，依上開所述，其應會在受款人處指明受款人，然其未
      指明受款人，足見94年2月25日原告庚○○所交付之150萬
      元之支票，並非全部作為保費使用，亦可認定。
    (2)原告庚○○分別於94年1月31日、94年3月14日、94年4月6
      日收到保單號碼000000000000、000000000000、00000000
      0000之保單，為原告庚○○及被告三商公司所不爭執，復
      有保險單簽收回條附卷可憑（見本院卷第95頁、96頁、97
      頁）。然觀諸卷附保險契約，被告三商公司所提出之保單
      號碼000000000000、000000000000、000000000000之保單
      所載，可知原告庚○○「第一次實繳保險費」分別僅100,
      501元、10萬元、10萬元（見本院卷第83頁至94頁），與
      原告庚○○所稱所交付之保險金有240萬元之違誤，然原
      告庚○○於收受上開保單後，均未提出異議，與常情有違
      。又原告庚○○於94年4月間某日在被告三商公司客戶權
      益確認訪問記錄表上，對問題3「有關本保件，您是否於
      要保書（詳附）之要/被保險人欄位親自簽名？簽名時是
      否已詳閱相關欄位，如：險種名稱（＿型）、保險金額（
      ＿萬元）、第一次實繳保險費（新台幣＄＿元）答：是、
      是、投資型共3張，各10萬。保費100510、保額190萬元、
      保費10萬、保額189萬元、保費10萬、保額160萬元。」（
      見本院卷第107頁）。原告庚○○稱上開訪問記錄表上之
      筆跡均係其本人所為，辯稱係依被告丁○○之指示下所填
      載。惟查，上開記載所繳第一次實繳保險費，均與原告庚○○所稱已繳交之數額有240萬元，差距甚大，為何原告
      庚○○會依被告丁○○之指示而填載與其實際所繳交之金
      額不符之保險費，豈不令人起疑？又原告庚○○於投保後
      ，自承均有收到被告三商公司每3個月之保單價值對帳單
      ，依被告三商公司所提出之保單價值對帳單（見本院卷第
      232頁至248頁），保單號碼000000000000（94年1月2日至
      94年3月31日之對帳單）其上記載投入基金金額為新台幣
      10,051元，首期保費，100510元，投資金額10,051元；保
      單號碼000000000000（94年1月25日至94年3月31日之對帳
      單）其上記載投入基金金額為10,016元，首期保費100,00
      0元，投資金額為10,016元；保單號碼000000000000（94
      年2月24日至94年6月30日之對帳單）其上記載投入基金金
      額為11,224元，首期保費100,000元，投資金額為11,224
      元，首期保費及投資金額總數均與其所稱已繳交之保費不
      同，且總數高達240萬元，原告庚○○卻稱未詳細核對致
      未發現，與一般常情不符。茲原告竟於事隔1年多之後，
      始向被告等主張其保險金遭詐騙240萬元之事，其此部分
      之主張顯然違反一般常情及經驗法則。
    (3)綜上，原告庚○○所提出之送金單顯與系爭保險契約保險
      單記載之事實未符，且有上開所述不符常情之處，該送金
      單即無可採為原告有利之憑據。是縱認原告有交付240萬
      元予被告丁○○，該金額經核亦與系爭保險契約之保險費
      無關。是原告主張被告丁○○有詐騙保險費，被告三商公
      司與被告丁○○應對原告連帶負賠償責任，自屬無據。
七、按因故意或過失，不法侵害他人之權利者，負損害賠償責任
    。故意以背於善良風俗之方法，加損害於他人者亦同；數人
    共同不法侵害他人之權利者，連帶負損害賠償責任。受僱人
    因執行職務，不法侵害他人之權利者，由僱用人與行為人連
    帶負損害賠償責任。但選任受僱人及監督其職務之執行，已
    盡相當之注意或縱加以相當之注意而仍不免發生損害者，僱
    用人不負賠償責任。民法第184條第1項、第185條第1項前段
    、第188條第1項分別定有明文。又民法第188條第1項所謂受
    僱人因執行職務不法侵害他人之權利，不僅指受僱人因執行
    其所受命令，或委託之職務自體，或執行該職務所必要之行
    為，而不法侵害他人權利者，即受僱人之行為，在客觀上足
    認與其執行職務有關，而不法侵害他人之權利者，就令其為
    自己利益所為亦應包括在內。而該項所稱之「執行職務」，
    初不問僱用人與受僱人之意思如何，一以行為之外觀斷之，
    即是否執行職務，悉依客觀事實決定。苟受僱人之「行為外
    觀」具有執行職務之形式，在客觀上足以認定其為執行職務
    者，就令其為濫用職務行為、怠於執行職務行為或利用職務
    上之機會及與執行職務之時間或處所有密切關係之行為，自
    應涵攝在內（最高法院42年台上字第1224號判例、89年度台
    上字第1639號判決、90年度台上字第1991號判決意旨參照）
    。又依財政部頒訂之保險業務員管理規則第15條規定：業務
    員經授權從事保險招攬之行為，視為該所屬公司授權範圍之
    行為，所稱保險招攬之行為，係指下列之行為：「一、解釋
    保險商品內容及保單條款。二、說明填寫要保書注意事項。
    三、轉送要保文件及保險單。四、其他經所屬公司授權從事
    保險招攬之行為。」。經查，被告丁○○向原告乙○○、己○○、甲○○誆稱欲為原告投保被告三商公司之系爭保險，
    實際或未為辦理投保、或僅交回部分款項辦理投保，而詐取
    原告乙○○、己○○、甲○○所交付之上開保費，直至原告
    乙○○、己○○、甲○○提起本件訴訟，被告三商公司始以
    前詞抗辯，益足以證明被告丁○○自始即意在詐騙原告等之
    金錢，原告美桃、己○○、甲○○受被告丁○○之詐欺陷於
    錯誤為支付保費而交付前述款項予被告丁○○，然被告丁○○或未為向被告三商公司辦理投保，或僅將部分款項辦理投
    保，而詐取部分保費，原告乙○○、己○○、甲○○因而實
    際受有上述金額之損害，已如上述，是被告丁○○依民法第
    184條第1項前段規定，應對原告乙○○、己○○、甲○○負
    損害賠償責任，原告乙○○、甲○○、己○○本於前揭法條
    規定，請求被告丁○○如數賠償上開金額及自97年6月1日起
    之法定遲延利息，自屬有據。
八、本件被告丁○○向原告己○○、甲○○施詐之時，係登錄為
    被告三商公司之業務員，有收取第一期保費權限等情，已如
    上述，再審酌原告甲○○、己○○與被告丁○○接洽過程以
    觀，被告丁○○之「行為外觀」，具備執行職務之形式，在
    客觀上足認其係執行職務，被告丁○○所為保險商品招攬及
    代收保險費之行為，本係被告丁○○利用上開職務內容所給
    予之機會而為，應認該行為與被告丁○○職務間具有「內在
    關聯性」。況被告三商公司因保險業務員從事保險商品之招
    攬及代收第1期保險費而獲利益，被告三商公司對上開授權
    內容之職務因此所增加犯罪不法行為之風險，原得事先預見
    而為防範，故應認被告丁○○上開行為仍屬執行職務之範圍
    。被告丁○○上開行為，客觀上具「執行職務之外觀」，且
    與被告三商公司所授權之職務內容間有「內在關聯性」，縱
    其係濫用職務而為己之利益之不法行為，惟依上開說明及最
    高法院判決意旨觀之，仍應認與執行職務有關，又被告三商
    公司並未舉證證明其有符合民法第188條第1項後段規定之免
    責事由之事實，是自應依民法第188條第1項前段規定，與被
    告丁○○負連帶賠償責任。被告三商公司抗辯被告丁○○向
    原告詐騙金錢行為，均屬個人之犯罪行為，而與執行職務無
    關，被告三商公司不負民法第188條連帶責任等語，自不足
    取。
九、被告三商公司又稱：原告甲○○、己○○就本件損害之發生
    與擴大，與有過失云云。惟按民法第217條第1項所謂損害之
    發生或擴大，被害人與有過失，係指被害人之行為與債務人
    之行為為損害之共同原因者而言。且被害人之行為須予損害
    之發生或擴大以助力，而與損害之發生與擴大有相當因果關
    係者，始有過失相抵之適用。而所謂「相當因果關係」係指
    無此行為，雖必不生此種損害；有此行為，通常即足生此種
    損害者，是為有因果關係。無此行為，必不生此種損害；有
    此行為，通常亦不生此種損害者，即無因果關係。經查，被
    告丁○○為被告三商公司襄理，經登錄為該公司之業務員，
    兼有收取相當於第一期保費之權限業如前述。又由原告庚○○所簽被告三商公司之要保書「業務員告知事項九、若以支
    票繳交首期保險費時，請問(1)開票人姓名：記載被告陳柔蓁
    。」顯見被告三商公司所屬業務人員得收取保費且可以其業
    務員簽發之支票代要保人繳交第一期保險費甚明，則原告等
    將保費交由被告丁○○轉交被告三商公司符合被告三商公司
    之規定。且觀要保書上並無記載被告三商公司之帳號，原告
    等何能得知應向何人繳納費用，則以現金、支票交付或依被
    告丁○○之指示將保費匯入其私人帳戶，與現今社會常情尚
    無不合。又一般投保人對保險並非瞭解，從而乃相信業務員
    之說詞，而於答應投保後，全權委由業務員處理保險契約等
    事宜，此亦與現今社會常情相符，是原告己○○、甲○○非
    予被告丁○○詐騙保險費以助力，原告己○○、甲○○上開
    將保費匯入被告丁○○私人帳戶、或將支票交付被告丁○○
    等行為，在通常狀態下，亦非必然發生業務員詐騙保險費之
    結果。則縱原告己○○、甲○○在投保過程中並未注意自己
    之權益，亦與本件損害之發生或擴大無相當因果關係。參照
    上開說明，被告三商公司主張原告己○○、甲○○與有過失
    ，應減免賠償責任，即非可採。
十、綜上所述，原告乙○○依侵權行為之法律關係請求被告丁○○應給付100萬元及自97年6月1日起至清償日止，按年息5%
    計算之利息，為有理由，應予准許，至於請求被告三商公司
    應與被告丁○○連帶給付100萬元及利息部分，則無理由，
    應予駁回。原告己○○、甲○○依據侵權行為之法律關係請
    求被告丁○○、三商公司應連帶給付原告己○○100萬元，
    甲○○962,000元，及均自97年6月1日起至清償日止，按年
    息5%計算之利息，為有理由，應予准許。原告庚○○請求被
    告三商公司應與被告丁○○應連帶給付240萬元及利息部分
    ，為無理由，應予駁回。
十一、原告等及被告三商公司均陳明願供擔保，請准宣告假執行
      及免為假執行，就原告乙○○、甲○○、己○○勝訴部分
      。經核均無不合，爰分別酌定相當之擔保金額准許之。至
      於原告乙○○、庚○○敗訴部分，其假執行之聲請失所附
      麗，應併予駁回。
十二、本件事證已臻明確，兩造其餘爭點、陳述、主張、調查證
      據及未經援用之證據，經核與本件判決結果不生影響，爰
      不一一論述，附此敘明。
十三、訴訟費用負擔之依據：民事訴訟法第79條、第85條第2項
      。
中    華    民    國    97    年    11    月    25    日
                  民事第三庭    法  官  謝慧敏
正本係照原本作成。
如對本判決上訴，須於判決送達後20日內向本院提出上訴狀。
中    華    民    國    97    年    11    月    25    日
                                書記官  王志


司法院資訊處製作；財團法人民間司法改革基金會備份。
